臺灣高雄地方法院刑事判決　　　　　　　 94年度訴更字第6號
公　訴　人　臺灣高雄地方法院檢察署檢察官
被　　　告　甲○○
上列被告因毒品危害防制條例案件，經檢察官提起公訴（93年度
核退毒偵字第214 號）及移請併案審理（94年度毒偵字第1627、
3779號），本院適用簡式審判程序判決如下：
    主  文
甲○○連續施用第一級毒品，處有期徒刑捌月；扣案之第一級毒
品海洛因伍包（貳包，合計淨重零點零捌公克，空包裝重零點陸
壹公克；壹包，淨重壹點陸壹公克，空包裝重零點貳壹公克；壹
包，淨重零點零壹公克，空包裝重零點貳參公克；壹包，淨重零
點零柒公克，空包裝重零點貳玖公克）、殘留第一級毒品海洛因
之注射針筒貳支均沒收銷燬之。又連續施用第二級毒品，處有期
徒刑肆月。應執行有期徒刑拾壹月；扣案之第一級毒品海洛因伍
包（貳包，合計淨重零點零捌公克，空包裝重零點陸壹公克；壹
包，淨重壹點陸壹公克，空包裝重零點貳壹公克；壹包，淨重零
點零壹公克，空包裝重零點貳參公克；壹包，淨重零點零柒公克
，空包裝重零點貳玖公克）、殘留第一級毒品海洛因之注射針筒
貳支均沒收銷燬之。
    事  實
一、甲○○於民國87年間因施用毒品案件，經臺灣高等法院高雄
    分院裁定送觀察勒戒，於87年8 月26日釋放出所，並經87年
    上易字第1760號判決免刑確定；復於92年間因施用毒品案件
    ，經本院以92年度毒聲字第1069號裁定送觀察、勒戒，因認
    有繼續施用毒品傾向，另由本院以92年度毒聲字第2937 號
    裁定令入戒治處所施以強制戒治，嗣經本院以92年度毒聲字
    第6702號裁定停止戒治，所餘期間付保護管束，因於93年5
    月27日保護管束期滿，由臺灣高雄地方法院檢察署檢察官於
    93年6 月28日，以93年度戒毒偵字第663 號不起訴處分確定
    ，詎仍未戒除毒癮，復於上開觀察、勒戒及強制戒治完畢釋
    放後五年內，仍各基於施用第一級毒品海洛因及第二級毒品
    甲基安非他命之概括犯意，(一)自93年6 月間某日起至94 年1
    月11日止，連續在高雄縣茄萣鄉○○○街43巷26號家中或其
    他地點不詳處所，以針筒注射方式，施用第一級毒品海洛因
    多次；(二)自93年6 月間某日起至同年12月下旬某日止，連續
    在上開住處，以鋁箔紙燒烤方式，施用第二級毒品安非他命
    多次。嗣於下列時地為警查獲(一)93年6 月30日19時50分許，
    在高雄縣茄萣鄉○○○街43巷底空屋內，扣得海洛因2 包；
    (二)93年9 月29日17時許，在高雄縣茄萣鄉吉定村成功國小前
    ，扣得針筒1 支；(三)93年10月2 日17時許，在高雄縣茄萣鄉
    ○○路○段路旁，扣得注射針筒1 支；(四)93年10月13日18時
    許，在高雄縣茄萣鄉○○街72號前，扣得海洛因1 包；(五)93
    年10月20日20時50分許，在高雄縣茄萣鄉○○街50號前，扣
    得與黃榮坤共同持有之海洛因1 包；(六)93年11月16日12時02
    分許，在高雄縣岡山鎮○○路10號；(七)93年12月8 日0 時20
    分許，在台南市○○路南萣橋旁便道；(八)94年1 月11日17時
    5 分許，在高雄縣茄萣鄉○○○街43 巷26 號旁為警查獲，
    並扣得海洛因1 包。
二、案經高雄縣政府警察局湖內分局及臺南市警察局第六分局報
    請臺灣高雄地方法院檢察署檢察官偵查起訴及移請併案審理
    ，并臺南市警察局第六分局報請臺灣臺南地方法院檢察署檢
    察官呈由臺灣高等法院檢察署移轉高雄地方法院檢察署檢察
    官移請併案審理。，
    理  由
壹、程序部分
    本件被告甲○○所犯係死刑、無期徒刑、最輕本刑為三年以
    上有期徒刑以外之罪，其於準備程序中就前揭被訴事實為有
    罪之陳述，經受命法官告知簡式審判程序之旨，並聽取公訴
    人、被告之意見後，本院認無不得或不宜改依簡式審判程序
    進行之處，爰依刑事訴訟法第二百七十三條之一第一項、第
    二百八十四條之一，裁定本件由受命法官獨任進行簡式審判
    程序，合先敘明。
貳、實體部分
一、上揭犯罪事實，業據被告甲○○於警詢、偵查中及本院審理
    時坦承不諱，且其於上開查獲時地(一)採集之尿液，經送驗結
    果，確呈甲基安非他命及嗎啡（海洛因在人體內代謝成嗎啡
    ，係檢驗其尿液中嗎啡反應）陽性反應，有高雄縣政府衛生
    局93年7 月6 日煙檢字第1362號檢驗成績書可憑，扣案白粉
    2 包，均含第一級毒品海洛因成分（合計淨重0.08公克，空
    包裝重0.61公克），有法務部調查局調科壹字第220017912
    號鑑定通知書可證(二)採集之尿液，經送驗結果，確呈甲基安
    非他命及嗎啡陽性反應，有高雄縣政府衛生局93年10月14日
    煙檢字第2298號檢驗成績書可憑，扣案之注射針筒1 支送驗
    結果，亦呈海洛因陽性反應，有高雄醫學大學附設中和紀念
    醫院9407-61 號檢驗報告可證(三)採集之尿液，經送驗結果，
    確呈甲基安非他命及嗎啡陽性反應，有高雄縣政府衛生局93
    年10月14日煙檢字第2305號檢驗成績書可憑，扣案之注射針
    筒1 支送驗結果，亦呈海洛因陽性反應，有高雄醫學大學附
    設中和紀念醫院9407-57 號檢驗報告可證(四)採集之尿液，經
    送驗結果，確呈嗎啡陽性反應，有台南市衛生局93年10月27
    日衛驗字第931043號檢驗成績書可憑，扣案白粉1 包，含第
    一級毒品海洛因成分（淨重1.61公克，空包裝重0.21公克）
    ，有法務部調查局調科壹字第220018490 號鑑定通知書可證
    (五)採集之尿液，經送驗結果，確呈嗎啡陽性反應，有台南市
    衛生局93年10月27日衛驗字第931041號檢驗成績書可憑，扣
    案白粉1 包，含第一級毒品海洛因成分（淨重0.01公克，空
    包裝重0.23公克），有法務部調查局調科壹字第220018543
    號鑑定通知書可證(六)採集之尿液，經送驗結果，確呈嗎啡陽
    性反應，有台灣檢驗科技股份有限公司93年11 月29 日濫用
    藥物檢驗報告可證(七)採集之尿液，經送驗結果，確呈甲基安
    非他命及嗎啡陽性反應，有台南市衛生局93年12 月22 日衛
    驗字第931202號檢驗成績書可憑，(八)採集之尿液，經送驗結
    果，確呈嗎啡陽性反應，有高雄縣政府衛生局94年1 月14日
    煙檢字第85號檢驗成績書可憑，扣案白粉1 包，含第一級毒
    品海洛因成分（淨重0.07公克，空包裝重0.29公克），有法
    務部調查局調科壹字第220019375 號鑑定通知書可證。足認
    被告之自白與事實相符。
二、經查：
  (一)按犯毒品危害防制條例第10條之罪，經觀察勒戒後，認無繼
    續施用毒品之傾向者，應即釋放，並為不起訴之處分；經觀
    察勒戒執行完畢釋放後，5 年內再犯第10條之罪者，依93年
    1 月9 日修正施行之毒品危害防制條例第23條第2 項規定，
    應由檢察官依法追訴；5 年後再犯同條例第10條之罪者，依
    第20條第3 項、第1 項規定，應先裁定令入勒戒處所觀察勒
    戒；參酌毒品危害防制條例第20條第3 項之立法理由「觀察
    、勒戒或強制戒治後五年後再犯者，顯見前所實施之觀察、
    勒戒或強制戒治已足以遮斷其施用毒品之癮，為期自新及協
    助其斷除毒癮，對此五年後再犯者爰明定仍適用初犯之規定
    ，先經觀察勒戒、強制戒治之程序」，可知5 年後再犯者，
    應適用觀察勒戒程序，係因前所實施之觀察勒戒或強制戒治
    已足以遮斷其施用毒品之癮，致5 年內未有再犯，而予其自
    新之機會，重啟觀察勒戒程序；惟如5 年內再犯，再犯後5
    年內復有施用毒品犯行，縱該次距觀察勒戒執行完畢釋放後
    已滿5 年，依前開立法意旨，既先前之戒毒程序，不足以遮
    斷其施用毒品之癮，自無再施以觀察勒戒之必要，自應由檢
    察官偵查起訴。
  (二)被告前於87年間因施用毒品案件，經臺灣高等法院高雄分院
    以87年上易字第1760號判決免刑確定，並於87年8 月26 日
    自勒戒處所釋放；復於92年間因施用毒品案件，經本院以92
    年度毒聲字第1069號裁定送觀察、勒戒，因認有繼續施用毒
    品傾向，另由本院以92年度毒聲字第2937號裁定令入戒治處
    所施以強制戒治，嗣經本院以92年度毒聲字第6702號裁定停
    止戒治，所餘期間付保護管束，因於93年5 月27日保護管束
    期滿，由臺灣高雄地方法院檢察署檢察官於93年6 月28日，
    以93年度戒毒偵字第663 號不起訴處分確定等情，有臺灣高
    雄地方法院檢察署刑案資料查註紀錄表、全國施用毒品案件
    紀錄表、不起訴處分書、臺灣高等法院被告前案紀錄表及本
    院被告院內索引卡紀錄表在卷可證。茲被告於觀察勒戒執行
    完畢釋放後，5 年內再犯毒品危害防制條例第10條之罪，經
    送強制戒治，嗣經本院裁定停止戒治，所餘期間付保護管束
    ，雖因93年1 月9 日修正施行之毒品危害防制條例已將上開
    停止強制戒治付保護管束之規定（修正前同條例第22條第1
    項、第2 項）全部刪除，自93年1 月9 日起即無所謂停止強
    制而繼續執行保護管束之情形，惟因其係於再犯後5 年內復
    有本件施用毒品犯行，則縱然上開強制戒治程序因法律修正
    而未完成，且本次犯行（93年6 月）距觀察、勒戒執行完畢
    釋放（87年8 月26日），又已滿5 年，惟依上開說明，自仍
    應依法論科。
三、按海洛因、甲基安非他命分別為毒品危害防制條例第2 條第
    2 項第1 款、第2 款所規定之第一、二級毒品，被告施用海
    洛因及甲基安非他命之行為，係分別觸犯該條例第10條第1
    項、第2 項之施用第一級毒品罪及施用第二級毒品罪。被告
    持有海洛因及持有甲基安非他命後，復進而施用，其持有之
    低度行為，為施用之高度行為所吸收，均不另論罪；被告連
    續施用第一、二級毒品之犯行，時間緊接、手法相同，各觸
    犯構成要件相同之罪，顯係各基於概括犯意為之，均為連續
    犯，各依刑法第56條規定以一罪論，並加重其刑；被告所犯
    上開二罪，犯意各別，行為互異，應予分論併罰。爰審酌被
    告前曾因施用毒品，經觀察勒戒、強制戒治後，仍未戒除毒
    癮，猶一再施用，本不宜寬貸，惟念其犯後坦承施用犯行，
    且施用毒品乃自戕行為，尚未害及他人等一切情狀，分別量
    處如主文所示之刑，並定其應執行之刑。又扣案之第一級毒
    品海洛因5 包，經檢驗結果確含第一級毒品海洛因成分，已
    如前述，且該包裝因與其內之毒品無法析離，應將之同視為
    第一級毒品；扣案之注射針筒2 支，經鑑定結果，含有第一
    級毒品海洛因殘渣反應，有前揭高雄醫學大學附設中和紀念
    醫院之檢驗報告可憑，其上殘留之海洛因在客觀上已無從分
    析剝離，亦應視同毒品，以上扣案之物，不問屬於被告與否
    ，均應依毒品危害防制條例第18條第1 項前段規定宣告沒收
    銷燬之。
四、移送併辦部分之犯行即臺灣高雄地方法院檢察署94年度毒偵
    字第1627、3779號部分，雖未據公訴人起訴，然與已起訴部
    分有連續犯之裁判上一罪關係，當為起訴效力所及，本院自
    應一併審理，附此敘明。
據上論斷，應依刑事訴訟法第273 條之1 第1 項、第299 條第1
項前段，毒品危害防制條例第10條第1 項、第2 項、第18條第1
項前段，刑法第11條、第56條、第51條第5 款，判決如主文
。
中　　華　　民　　國　　94　　年　　8 　　月　　15　　日
                    刑事第四庭    法　官  李  蓓
以上正本證明與原本無異。
如不服本判決，應於收受送達後10日內向本院提出上訴書狀（應
附繕本）。
中　　華　　民　　國　　94　　年　　8 　　月　　15　　日
　　　　　　　　　　　　　　      書記官  何慧娟
附錄本判決論罪科刑法條：
毒品危害防制條例第10條
施用第一級毒品者，處 6 月以上 5 年以下有期徒刑。
施用第二級毒品者，處 3 年以下有期徒刑。
